臺灣高等法院民事裁定　　　　　　　　 100年度抗字第1108號
抗　告　人　柯陳幸佳
代　理　人　羅翠慧律師
相　對　人　徐子麒
　　　　　　江春香
　　　　　　徐子煌
　　　　　　葉怡庭
　　　　　　葉佳翔
兼上二人共同
法定代理人　葉日榮
相　對　人　徐美蘭
　　　　　　徐偉呈
　　　　　　邱徐菊英
　　　　　　邱年春
　　　　　　李秋蘭
　　　　　　陳傳星
上列當事人等間假扣押事件，對於中華民國99年9月27日臺灣臺
北地方法院99年度全字第312號所為裁定提起抗告，本院裁定如
下：
    主  文
原裁定關於抗告人部分廢棄。
上開廢棄部分，相對人於原法院之聲請駁回。
聲請及抗告訴訟費用均由相對人負擔。
    理  由
一、按債權人就金錢請求，或得易為金錢請求之請求，有日後不
    能執行或甚難執行之虞者，固得聲請假扣押。惟為此項聲請
    ，依民事訴訟法第526條第1項及第284條規定，對於請求（
    即請求之訴訟標的之原因事實）及假扣押之原因（即有日後
    不能執行或甚難執行之虞等事實），應提出能即時調查之證
    據以釋明之。次按民事訴訟法第526條第2項，於民國(下同)
    92年2月7日修法時，已將「債權人雖未為前項釋明，如就債
    務人所應受之損害已供法院所定之擔保者，得命為假扣押」
    之規定，修正為「前項釋明如有不足，而債權人陳明願供擔
    保或法院認為適當者，法院得定相當之擔保，命供擔保後為
    假扣押」，以與同條第1項規定「請求及假扣押之原因，應
    釋明之」相呼應。是請求及假扣押之原因，債權人如未先為
    釋明，縱就債務人所受之損害供法院所定之擔保者，亦不得
    命為假扣押。必因釋明而有不足，並經債權人陳明願供擔保
    或法院認為適當者，始得命供擔保後為假扣押。至於所謂假
    扣押之原因，依同法第523條規定，係指有日後不能強制執
    行或甚難執行之虞，或應在外國為強制執行之情形，如債務
    人浪費財產，增加負擔，或就其財產為不利益之處分，將成
    為無資力之狀態，或將移住遠地、逃匿或隱匿財產等（最高
    法院19年抗字第232號裁判意旨參照）。
二、抗告意旨略以：
  (一)原裁定僅以相對人提出起訴書影本等件，並陳明願供擔保以
    補釋明之不足，即予准許，此與假扣押之要件未合。另相對
    人等對抗告人假扣押之聲請其主張若係屬實，則該實際執行
    業務之董事，對外即可獨立代表公司，是相對人主張依公司
    法第28條規定，公司負責人應忠實執行業務並盡善良管理人
    之注意義務，如有違反致公司受有損害者，負損害賠償責任
    。公司負責人對於公司業務之執行，如有違反法令致他人受
    有損害時，對他人應與公司負連帶賠償之責，應與掬水軒食
    品股份有限公司(下簡稱掬水軒食品公司)負連帶賠償責任之
    公司負責人，應為實際執行業務之人，而非指抗告人。
  (二)相對人於假扣押聲請所附之所有證物所載日期，均係他人於
    抗告人於90年12月15日自台灣離境後所為（抗告人長居日本
    迄今均未入境），足見抗告人實與本件相對人主張之事實無
    涉：又相對人等與掬水軒開發股份有限公司(下簡稱掬水軒
    開發公司)之投資契約係於98年間與該公司法定代理人柯富
    元所簽訂，與抗告人無涉；而相對人所提抗告人簽立予第三
    人管秀美之本票，其上所載日期為98年1月31日，顯係他人
    無權代理抗告人名義所為，亦與本案無關。
  (三)抗告人並非系爭投資契約書之當事人，且亦非檢察官起訴書
    起訴對象，抗告人未參與起訴書所載犯罪事實至為明確，且
    抗告人長期居住於日本，並非因係爭事件而逃匿至日本，相
    對人等竟執此主張抗告人有「逃匿」情事而構成假扣押之原
    因，顯係導果為因，不足一採。故應廢棄原裁定，駁回相對
    人之聲請。
三、相對人陳述意見略以：
  (一)本件抗告人為掬水軒食品公司之法定代理人，對外代表該公
    司，雖辯稱其於90年12月15日即離境台灣居於日本，未實際
    執行該公司之業務，惟掬水軒食品公司係早自46年即設立且
    負盛名之公司，相對人等亦係基此『掬水軒』之老字號品牌
    ，進而誤信加入投資掬水軒開發公司之掬水軒購物中心案受
    害，故抗告人雖稱其人在國外，但以現今科技發達，以視訊
    或其他電子系統藉以執行公司業務之負責人大有人在，又抗
    告人稱相對人等與掬水軒開發公司之投資契約係於98年間與
    該公司法定代理人柯富元所簽訂，與抗告人無涉云云，然該
    投資案係早至93年2月間即開始，縱相對人等嗣係與掬水軒
    食品公司變更後之法定代理人柯富元為簽約，亦難謂與抗告
    人全然無涉。
  (二)抗告人雖非經檢察官起訴，亦查無明確證據有參與起訴書所
    載犯罪事實，惟尚非足認抗告人即從未曾參與本案，況抗告
    人於93年間柯富元等人已開始有違反銀行法等犯行時，尚擔
    任掬水軒食品公司之法定代理人業如前述，相對人之本案債
    權是否確實存在，亦非法院於保全程序中應實體上審認之事
    項，則應在本案全案尚未定讞之前，抗告人是否確定未涉本
    案猶待研求，若因此冒然解除其假扣押之限制，是否命相對
    人日後對抗告人有不能強制執行或甚難執行之虞，而令相對
    人等受有無法受償之損害等語，爰於本院陳述聲明：抗告人
    之抗告駁回。
四、經查：
  (一)本件相對人於原法院聲請對抗告人假扣押，固據提出起訴書
    、本票、經公證之投資契約（下簡稱投資契約）、管秀美本
    票執行裁定、假扣押裁定、匯款單、戶籍謄本、財產歸屬資
    料清單、聲明稿、通知函影本為證(見原法院卷第18至173頁
    )。惟查掬水軒食品公司與掬水軒開發公司乃分屬不同之法
    人格，其權利義務在法律上即各自獨立，從而上開本票、投
    資契約、匯款單既均係由債務人柯富元代表債務人掬水軒開
    發公司簽發或與相對人簽訂或由相對人匯至掬水軒開發公司
    ；觀之上開聲明稿、通知函內容，亦可知僅與掬水軒開發公
    司有關，均尚不能證明相對人對擔任掬水軒食品公司法定代
    理人之抗告人有何債權或關連，相對人主張系爭投資契約係
    與掬水軒食品公司簽訂云云，容有誤會；而查上開起訴書亦
    係以債務人柯富元等三人違反銀行法等罪嫌為由提起公訴，
    抗告人並非被起訴之對象，自亦不能證明抗告人對相對人有
    侵權行為情事。至上開本票裁定及假扣押裁定所載之債權人
    及債務人分別為管秀美及掬水軒食品公司，抗告人僅為法定
    代理人而非債務人，故上開本票及假扣押裁定至多僅得證明
    管秀美對掬水軒食品公司有票款債權，尚難證明相對人對抗
    告人有該票款債權，對此，相對人亦無提出渠等對抗告人有
    其他債權之證明，是渠等就本件假扣押之請求顯未盡釋明之
    責，相對人主張係基於掬水軒老字號品牌，進而誤信加入投
    資掬水軒開發公司之掬水軒購中心案云云，顯然無據，應不
    可採。
  (二)又查相對人提出抗告人之戶籍謄本(見原法院卷第170頁)，
    亦僅能證明抗告人現僑居於日本，至相對人提出之財產歸屬
    資料清單(見原法院卷第171頁)，係記載掬水軒開發公司之
    財產狀況，亦與抗告人無關，均無法證明抗告人有浪費財產
    、增加負擔、或就其財產為不利益之處分，將達於無資力之
    狀態、或因而移住遠地、逃匿無蹤或隱匿財產等情事，相對
    人顯就假扣押之原因，亦未予以釋明。是縱相對人陳明願供
    擔保，然依首開規定、說明及裁判意旨，仍不應准許其對抗
    告人假扣押之聲請。原法院未察，遽為裁定准許該部分之聲
    請，自有未洽。抗告論旨，指摘原裁定關於抗告人部分之裁
    定為不當，求予廢棄，為有理由。爰廢棄該部分裁定，更為
    裁定如主文第二項所示。
五、據上論結，本件抗告為有理由，爰依裁定如主文。
中    華    民    國   100    年    8     月    31    日
                    民事第五庭
                        審判長法  官  李錦美
                              法  官  陳博享
                              法  官  黃雯惠
正本係照原本作成。
本裁定除以適用法規顯有錯誤為理由外，不得再抗告。如提起再
抗告，應於收受後10日內委任律師為代理人向本院提出再抗告狀
。並繳納再抗告費新台幣１千元。
中    華    民    國   100    年    9     月    1     日
                              書記官  秦慧榮